臺灣高等法院刑事判決　　　　　　　　　　　　　九十三年度上易字第一六０六號
　　上　訴　人　臺灣臺北地方法院檢察署檢察官
　　上　訴　人
　　即　被　告　丙○○
　　選任辯護人　沈銀和 律師
　　　　　　　　蔡宏修 律師
右上訴人因詐欺案件，不服臺灣臺北地方法院九十二年度易字第二一三三號，中華民
國九十三年八月二十日第一審判決（起訴案號：臺灣臺北地方法院檢察署九十二年度
偵第三八七八號），提起上訴，本院判決如左：
    主  文
上訴駁回。
    事  實
一、丙○○為設於臺北市○○街○段二號五樓之十一「千豐企業股份有限公司」之負
    責人，明知自己無償債能力，基於意圖為自己不法所有之概括犯意，自民國八十
    二年至八十四年間（起訴書誤載為八十年間），佯稱其向越南購買越戰後美軍遺
    留之軍火、武器、直昇機等轉售他國，可獲高利，急需巨款週轉，先後向乙○○
    、甲○○、丁○○等人詐騙借款，致乙○○、甲○○、丁○○等人陷於錯誤，分
    別陸續貸予丙○○新臺幣（下同）二千萬元、三百萬元及一千二百萬元，丙○○
    則交付其所簽發之票據以為借款之擔保；詎上開票據屆期提示，均不獲兌現，乙○○、甲○○、丁○○等人始知受騙。
二、案經被害人乙○○訴由臺北市政府警察局中正第一分局報告臺灣臺北地方法院檢
    察署檢察官偵查起訴。
    理  由
一、按「追訴權時效，因左列期間內不行使而消滅：... 二、三年以上十年未滿有期
    徒刑者，十年」「前項期間自犯罪成立之日起算。但犯罪有連續或繼續之狀態者
    ，自行為終了之日起算」，刑法第八十條第一、二項定有明文。查被告連續詐欺
    之行為終了日為八十四年間，而刑法第三百三十九條第一項詐欺罪之最重本刑為
    有期徒刑五年，其追訴權時效應至九十四年始完成，本件檢察官於九十一年八月
    二十二日即開始偵查，此有告訴狀上之收文章在卷可稽（見偵他第五三０八號卷
    ），原審辯護人認本案追訴權時效已完成，即不可採，合先敘明。
二、訊據被告丙○○坦承曾以買賣越南戰後軍火為由向乙○○、甲○○、丁○○等人
    取得上開款項等情，此部分事實並經證人乙○○、甲○○、丁○○等人於原審結
    證屬實，核符一致，且有被告簽發之票據在卷可稽。惟被告否認有何詐欺犯行，
    辯稱：伊確實有從事越南戰後軍火之買賣，嗣因經濟不景氣、週轉不靈才無法清
    償債務，並不是存心詐騙云云。
三、然查，（一）被告雖提出軍火執照影本一份，證明其確有從事越南戰後軍火買賣
    業務，然縱認該軍火執照為真正，至多僅能證明被告曾取得買賣軍火之特許，而
    無從證明實際上被告確有經營軍火買賣之業務。至被告於本院所提出之買賣和合
    同及報價單，均屬私人製作之文書影本，並無證據證明其真正性，且核與其向乙○○、甲○○、丁○○等人借得共三千餘萬元之鉅款，其金錢之流向及是否確用
    於經營軍火買賣業務之關係，並無足以信其是在可信之特別情況所製作之文書，
    尚難執此即認被告有從事越南戰後軍火買賣之事實。況被告指其購買之軍火即坦
    克一台、直昇機八十五台、步槍二萬枝共價值新台幣一億二千萬元，原擬拆卸以
    廢鐵賣出，但越南軍方不許，因而買受之物等於賠本云云，衡以天價購得之軍火
    ，最後求以廢鐵賣出仍不可得之說詞，殊屬難以置信，自無足憑採。（二）又被
    告雖提出財政部臺灣省中區國稅局繳款書影本八紙，並聲請訊問證人魏明煒，證
    明其所經營之千豐公司確有實際營運並依法繳交稅款，惟此並不能證明被告確有
    從事越南戰後軍火之買賣。證人即曾為千豐公司處理報稅事務之魏明煒亦證稱：
    報稅資料中沒看過軍火交易之資料等語。況被告曾因與其他公司相互循環開立進
    、銷項統一發票虛增業績，違反商業會計法，而經原審以八十六年度訴字第一一
    ０二號刑事簡易判決判處拘役五十九日，此有該判決一份在卷可參（附於九十二
    年度偵字第一九二六一號卷），證人魏明煒復證稱：伊僅有依據千豐公司提供的
    發票或收據處理該公司報稅事宜，並未涉入該公司內部營運等語，是要難以千豐
    公司之報稅、繳稅狀況而認定該千豐公司之實際營運情形。（三）被告在本院九
    十三年十一月二十四日審理時雖供稱伊有與被害人等和解之誠意，並提出「人民
    幣八千二百二十萬元」之中國農業銀行現金支票，及「人民幣四千一百一十萬元
    」之中國民生銀行支票複印本各一紙，請求延期至年底前宣判，俾憑與被害人等
    和解清償云云，惟迄未有何已與被害人等和解清償之訊息陳報，其延滯訴訟之意
    圖甚明。被告以此軍火買賣交易不實之理由向乙○○、甲○○、丁○○借款，已
    屬詐術之行使；而本件被害人等出借之款項已逾十年，仍不見被告有何清償之意
    ，尤見被告於借款之初即具不法所有之意圖，所辯上情，核非可採。事證明確，
    被告犯行，洵堪認定。
三、核被告所為，係犯刑法第三百三十九條第一項之詐欺罪。查被告係以不實之理由
    向認識之乙○○、甲○○、丁○○調借款項，而非以不特定之大眾為詐欺對象，
    起訴書以此罪名提起公訴，原無不合。到庭論告之公訴人在原審變更起訴法條為
    同法第三百四十條之常業詐欺罪名（見原審卷第二四四頁），並未舉證證明被告
    有以詐欺為生並以之為業之事實，要不得僅以被告詐得款項金額龐大，即遽認被
    告係以詐欺為常業，公訴人所指已有誤會，且屬贅餘。惟基本事實同一，起訴法
    條應予變更。被告先後多次犯行，時間緊接，方法相同，觸犯構成要件相同之罪
    ，顯係基於概括犯意為之，為連續犯，依刑法第五十六條規定以一罪論，並加重
    其刑。又被告詐欺甲○○、丁○○部分雖未經起訴，然與公訴人起訴之犯罪事實
    有連續犯之裁判上一罪關係，為起訴效力所及，基於審判不可分原則，應併予審
    判。原審適用上開規定，並審酌被告詐得款項甚鉅，犯後飾詞否認犯行，且迄未
    與被害人達成民事和解，態度不佳，及其犯罪動機、手段等一切情狀，量處有期
    徒刑二年。及說明檢察官移送併辦之九十二年度偵字第一九二六一號案件，與本
    案並無裁判上一罪關係，不得併予審判之理由（見原判決理由欄第三項）。經核
    認事用法均無違誤，量刑亦稱允當，被告上訴仍執前詞，否認有詐欺；檢察官上
    訴意旨略謂被告所為應成立常業詐欺罪及上開併辦部分與本案有「連續犯之裁判
    上一罪關係」，均為無理由，應予駁回。檢察官移送本院併案之上開案件，仍應
    予退回，附此敘明。
據上論斷，應依刑事訴訟法第三百六十八條，判決如主文。
本案經檢察官鄭龍照到庭執行職務。
中　　　華　　　民　　　國　　九十三　　年　　 十二 　　月　　二十九　　日
                              臺灣高等法院刑事第十庭
                                  審判長法  官  溫　耀　源
                                        法  官  邱　同　印
                                        法  官  吳      燦
右正本證明與原本無異。
檢察官部分如不服本判決，應於收受送達後十日內向本院提出上訴書狀，其未敘述上
訴之理由者並得於提起上訴後十日內向本院補提理由書（均須按他造當事人之人數附
繕本）。
被告部分不得上訴。
          　　　　　　　　　　　　　　　書記官  陳　靜　姿
中　　　華　　　民　　　國　　九十三　　年　　 十二 　　月　　二十九　　日
附錄：本案論罪科刑法條全文
刑法第三百三十九條第一項
意圖為自己或第三人不法之所有，以詐術使人將本人或第三人之物交付者，處五年以
下有期徒刑、拘役或科或併科一千元以下罰金。
